臺灣宜蘭地方法院刑事判決　　　　　　　　　　　　　九十一年度易字第二九號
　　公　訴　人　臺灣宜蘭地方法院檢察署檢察官
　　被　　　告　甲○○
　　被　　　告　丙○○
　　選任辯護人　陳倉富
右列被告因妨害家庭案件，經檢察官聲請簡易判決處刑（九十一年偵字第二十一號）
，經本院羅東簡易庭認為不得以簡易判決處刑，移由本院依通常程序審理，本院判決
如左：
    主  文
甲○○有配偶而與人通姦，處有期徒刑月，如易科罰金以參佰元折算壹日。
丙○○與有配偶之人相姦，處有期徒刑月，如易科罰金以參佰元折算壹日。
    事  實
一、甲○○係丁○○之夫，為有配偶之人，丙○○明知上情，詎二人竟於民國（下同
    ）九十年九月十一日凌晨某時，在宜蘭縣羅東鎮○○○路四一五號住宿發生性關
    係，同日凌晨四時四十七分許，經被害人丁○○會警查獲時，甲○○緊著內衣褲
    ，丙○○僅著單薄襯衣及內褲（未著內衣），同眠在床，現場發見有保險套包裝
    袋及衛生紙等物（未扣案）。
二、案經丁○○訴由臺灣宜蘭法院檢察署檢察官偵查起訴。
    理  由
一、訊之被告甲○○、丙○○二人均坦承共睡一床，惟均矢口否認前開犯行，甲○○
    辯稱：因為丙○○是護理長，而當天她有醫學上之資料看不懂，需要我翻譯，因
    此晚上六、七點到我家中，到我家中約一小時許，他肚子痛，我就幫他打針，打
    完後比較好，但到了十點又痛起來，我就叫她躺在沙發上，因為十點半我接獲醫
    院通知，有病人要接受盲腸開刀手術，所以我就趕回醫院，到醫院後，從凌晨一
    點開刀至二點十分，回到家中快三點，經過梳洗，快四點才上床，上床後跟本沒
    有與被告丙○○相擁而眠，亦未與被告丙○○發生性行為，當時警方於拉圾筒所
    看到的僅是一個放置多日的包裝保險套的錫泊紙，沒有衛生紙，更何況丁○○於
    警訊中與我達成協議，已表示對於此事不追究、已經表示宥恕，且隔天雙方已經
    寫下協議書，因此不得事後再行訴追。被告丙○○則以：當晚到甲○○家中因為
    肚子痛，而且家人住在礁溪，所以就由甲○○幫我打針，且就近在他家沙發上休
    息，後來因為當天天氣冷就到房內睡等語置辯。惟查：
（一）按刑法第二百三十九條之罪須告訴乃論；第二百三十九條之罪配偶縱容或宥恕
      者，不得告訴，刑法第二百四十五條定有明文。所謂「宥恕」係指配偶一方於
      他方通姦行為後，就通姦事實予以寬容或原諒之行為。又因一有宥恕之意思表
      示，則對於該次之通姦、相姦即產生不得再行訴追之重大法律效果，因此於判
      斷被害人是否確有「宥恕」之意思表示應更為慎重，為求保障被害人之權利，
      應此所謂「宥恕」應以告訴人有具體明示為準，經查：本件告訴人丁○○否認
      有「宥恕」之意思表示，而經傳訊證人即本件處理員警乙○○到庭結證述：查
      獲後，被告兩人及告訴人隨同回到警局，周先生與洪小姐留在派出所談了二、
      三小時，後來是洪小姐告訴我，他與被告私下協議不用我們處理，所以就沒有
      製作筆錄，當時並沒有聽到洪小姐親口說要原諒被告，洪小姐只是告訴我他們
      已經達成協議，不用警方介入處理，當時將所扣得之衛生紙等交給洪小姐等語
      （見本院九十一年七月二十四日審判筆錄），由證人證詞中僅得明確得知，當
      時雙方協議私下處理，然私下協議之外在客觀行為並無法直接推斷告訴人確有
      「宥恕」之主觀意思表示，況仔細核閱雙方所書立之離婚協議書得見，該紙協
      議書中主要協議之內容僅限於婚姻關係之釐清、財產之方配等，並未提及對於
      此次通姦行為是否「宥恕」，亦即該協議書僅限於民事方面之協議，並未提及
      刑事方面之相關訴追及是否宥恕之問題，於欠缺明確之證據足認被害人確有「
      宥恕」之意思表示之前提下，尚不得逕認為本件告訴不合法。
（二）右揭犯罪事實業據告訴人丁○○指訴明確，核與證人即員警乙○○證述大致相
      符，並有告訴人當場所拍得之照片五張可資佐證。雖被告二人均辯稱當時並未
      發生通姦、相姦行為，然查：(1)被告二人均屬具有一定社會經驗及知識水準之
      成年人，對於一般日常生活事項之處理應具有一定之能力，既然二人屬同一家
      醫院之工作人員（被告甲○○為醫生，被告丙○○為護理長），對於工作上所
      需討論之資料，可利用上班時間於工作場所討論之，縱因急迫性需於下班時間
      討論，可利用公開場所討論，然二人卻選擇前往被告甲○○家中，此為一隱密
      之場所，且當時家中僅剩下被告二人，被告二人行為顯有可疑；(2)被告丙○○
      於討論資料過程中，發生肚子痛時，縱因具有急迫性，需先行於家中處理，則
      於作初步打針、治療後，隨後可將之送往醫院，或請其家人將之帶回，而無理
      由將被告丙○○整夜留於家中之理；(3)再者，經被告甲○○自承家中有二間房
      間，一間是主臥房，一間是兒子所使用，因為兒子北上讀書，因此暫無人使用
      ，若果有不得已之原因需將被告丙○○留置於家中，則二人為避嫌，可分房睡
      ，而無共睡一床之必要，更何況由當時所拍攝之照片中得見，當時被告甲○○
      當時僅著內衣，被告丙○○則著單薄襯衣，而未著內衣，二人穿著單薄共睡一
      床，此一行為顯違常理。被告前揭種種行為均十分不合常理。綜上所述，被告
      二人前揭辯詞均與常理相違，顯係事後卸責之詞，不足採信，反觀告訴人指述
      與證人證述及物證所顯示資料大致相符，其指述非虛，足認本件事證明確，當
      應依法論科。
二、核被告甲○○所為，係犯刑法第二百三十九條前段之通姦罪。被告丙○○所為，
    係犯同條後段之相姦罪。爰審酌被告二人之品行、智識程度、犯罪手法、對犯行
    飾詞狡辯，明顯欠缺悔意等犯罪後之態度等一切情狀，各量處如主文所示之刑，
    併諭知易科罰金之折算標準。
據上論斷，應依刑事訴訟法第四百五十二條、第二百九十九條第一項前段，刑法第二
百三十九條、第四十一條第一項，罰金罰鍰提高標準條例第二條，判決如主文。
本案經檢察官郭欣怡到庭執行職務
中      華      民      國    九十一    年     七     月    三十一      日
                                  臺灣宜蘭地方法院刑事第一庭
                                      法  官  李  毓  華
右正本證明與原本無異。
如不服本判決，應於判決送達後十日內，向本院提出上訴狀。（應附繕本）
                                      書記官  林  慶  生
中      華      民      國    九十一    年     八     月      一        日
附錄法條：
中華民國刑法第二百三十九條
 (通姦罪)
有配偶而與人通姦者，處一年以下有期徒刑。其相姦者亦同。
